【裁判字號】    99,訴,265
【裁判日期】    990720
【裁判案由】    殺人未遂等
【裁判全文】
臺灣臺北地方法院刑事判決               99年度訴字第265號
公  訴  人  臺灣臺北地方法院檢察署檢察官
被      告  丁○○
                    樓
選任辯護人  廖克明律師
上列被告因殺人未遂等案件，經檢察官提起公訴（99年度偵字第
534號），本院判決如下：
    主  文
丁○○犯剝奪他人行動自由罪，累犯，處有期徒刑柒月，扣案之
水果刀壹把沒收。又犯傷害罪，累犯，處有期徒刑伍月，扣案之
水果刀壹把沒收。又犯傷害罪，累犯，處有期徒刑月。應執行
有期徒刑壹年，扣案之水果刀壹把沒收。
    事  實
一、丁○○前於民國94年間因詐欺案件，經臺灣士林地方法院判
    處有期徒刑6月確定，並於95年4月13日易科罰金執行完畢。
    其與乙○○藉由網路相識成為友人，乙○○並進而借住丁○○家中一段時日，嗣因乙○○無意接受丁○○之追求，遂搬
    離丁○○之住處，並拒絕與之聯繫，惟丁○○猶執意追求，
    乃於98年10月間，先佯以乙○○好友「萬萬」之名義，於網
    路上與乙○○相約見面，迨於98年10月8日凌晨1時30分許，
    乙○○偕同當時未滿18歲之友人甲○○抵達約定地點亦即臺
    北市○○區○○路369號頂樓時，發現在場之人並非「萬萬
    」之友人而係丁○○，乙○○及甲○○旋即轉身急欲離去，
    詎丁○○竟基於妨害自由之犯意，手持預先攜帶屬其所有之
    水果刀架住乙○○之脖子，阻止乙○○離去，並要求乙○○
    、甲○○二人交出行動電話，避免乙○○、甲○○二人與外
    界聯繫求援，再命甲○○持現場之衣架將自己雙手綁住，復
    又以膠帶黏貼乙○○、甲○○之嘴巴，並向乙○○恫稱「我
    要殺了你，有什麼遺言交代一下」等語，嗣後丁○○另生主
    意，乃要求甲○○先行離開，並將行動電話交還予甲○○，
    並向甲○○恫稱「若你去報警，就要殺死乙○○」等語，而
    以上開非法方法剝奪乙○○、甲○○二人之行動自由近1小
    時之久。而甲○○取得行動電話後，則趁隙聯繫乙○○之男
    友丙○○到場救援，嗣後丁○○繼續持前開水果刀抵住乙○○背部，命乙○○一同搭乘電梯至一樓，之後，再朝往丁○○停放機車之地點，欲押乙○○返回樹林住處，斯時，丙○○適時趕到，丁○○因見丙○○現身，一時情急，竟基於傷
    害之故意，持刀欲刺向乙○○之頸部，惟乙○○閃躲而刺中
    其右肩處，乙○○繼而與丁○○搶奪刀子，乙○○因此受有
    臉開放性傷口、右側胸壁開放性傷口、左側手指開放性傷口
    等傷害。而丙○○見前開情狀旋即上前拍落丁○○手中所持
    之刀具，兩人並互相拉扯扭打，詎丁○○又另基於傷害之故
    意，持路旁之鐵製菸灰蓋傷害丙○○，致丙○○受有多處壞
    淺損傷、磨損或擦傷等傷害。混亂之際，乙○○、甲○○、
    丙○○三人趁隙急攔計程車離去，前往醫院尋求救治。嗣丁○○因感後悔，乃於98年10月8日凌晨4時許，於前開犯行為
    有偵查犯罪權限之公務員知悉前，主動前往臺北縣政府警察
    局樹林派出所自首供述上情，表示願接受法院裁判，再由樹
    林派出所通知案發地之臺北市政府警察局中山分局承辦，而
    獲悉上情，並扣得上開水果刀1把。
二、案經乙○○、丙○○訴由臺北市政府警察局中山分局報告臺
    灣臺北地方法院檢察署偵查起訴。
    理  由
一、證據能力部分
  （一）按刑事訴訟法第159條第1項雖規定，被告以外之人於審
        判外之言詞或書面陳述，除法律有規定外，不得作為證
        據。本件證人乙○○、甲○○、丙○○等前於偵查中所
        為之證詞固均屬被告以外之人於審判外之陳述，惟依刑
        事訴訟法第159條之1第2項規定，原則上屬於法律規定
        為有證據能力之傳聞證據，於例外顯有不可信之情況，
        始否定其得為證據。是以，得為證據之被告以外之人於
        偵查中所為之陳述，因其陳述未經被告詰問，應認屬於
        未經合法調查之證據，此項詰問權之欠缺，非不得於審
        判中由被告行使以補正，而完足為經合法調查之證據，
        最高法院97臺上字第2340號判決參照。而證人，乙○○
        、甲○○、丙○○等人，前於偵查中均已以證人身分具
        結，既於本院審理中經傳喚到庭，且業經被告及其選任
        辯護人當庭行使詰問權，是認該瑕疵業已治癒，為有證
        據能力。另證人乙○○、甲○○、丙○○之警詢筆錄，
        業據辯護人否認其證據能力，自不得採為論罪科刑之依
        據。
  （二）本院認定事實所引用之下列卷證資料（包含文書證據、
        物證等證據），被告及其選任辯護人、檢察官於本院準
        備程序及審判期日中對本院提示之該卷證，就證據能力
        均未表示爭執，迄至言詞辯論終結前亦未再聲明異議，
        ，本院審酌上開證據資料製作時之情況，尚無違法不當
        及證明力明顯過低之瑕疵，亦認為以之作為證據應屬適
        當，是依刑事訴訟法第159條至第159條之5規定，所引
        用之卷證所有證據（包含文書證據、物證等證據），如
        下揭所示均有證據能力，合先敘明。
二、實體部分
  （一）上揭犯罪事實，業據被告丁○○於本院審理中供承不諱
        （見本院卷第90頁），核與告訴人乙○○、丙○○之指
        訴情節相符，復與證人甲○○於偵查中及審理中之證詞
        互核一致，且有臺北市政府警察局中山分局扣押筆錄、
        扣押物品目錄表、扣案水果刀之照片1紙、馬偕紀念醫
        院（臺北院區）驗傷診斷證明書2紙、臺灣臺北地方法
        院檢察署99年度刑保管字第247號扣押物品清單等在卷
        可稽，足證被告任意性之自白與事實相符。
  （二）又按殺人罪與傷害罪之區別，應以有無殺人之故意為斷
        ，而殺人犯意之存否固係隱藏於行為人內部主觀之意思
        ，但被害人傷痕之多寡、受傷部位是否為致命部位、傷
        勢輕重之程度、加害人下手情形、所用凶器為何，並與
        被害人是否相識、有無宿怨等情，雖不能執為區別殺人
        與傷害之絕對標準，然仍非不得審酌事發當時情況，觀
        其行為動機，視其下手情形、致傷結果等予以綜合觀察
        論斷。本件被告所持之水果刀固係預先準備好而攜帶至
        現場，且證人乙○○、甲○○均證稱被告在頂樓時有向
        乙○○揚稱有何遺言交代等語，然被告於頂樓當場並未
        有持刀傷害告訴人乙○○之行為，且被告至一樓朝往機
        車停放處時，業已將所攜帶之刀具收入口袋內，此業據
        證人乙○○證述在卷（見本院卷第77頁），顯見被告在
        頂樓處稱要殺死告訴人乙○○等語，僅係為阻止告訴人
        乙○○離去，非存有殺人之故意，否則自被告在頂樓持
        刀剝奪告訴人乙○○之行動自由時起，迄至告訴人乙○○到達一樓期間，被告應早已下手實施殺人之行為。另
        再參酌告訴人乙○○、證人甲○○之體型纖弱，分別為
        164公分、40公斤及161公分、約47公斤之事實，業據其
        2人在本院分別證述明確（見本院卷第81頁背面、第85
        頁背面），然被告身型高壯（被告自承170公分、90公
        斤，見本院卷第89頁背面），此為本院審理所親眼目睹
        ，則以該2纖弱女子與持有水果刀之高壯被告之客觀情
        狀，倘被告果有殺人故意，告訴人乙○○應無僅受輕傷
        之理。又據證人乙○○證稱被告係見丙○○出現，始將
        收放於口袋內之水果刀取出被告一開始就持刀劃伊脖子
        ，因此伊脖子有一點點受傷，被告見伊一直搶刀，遂往
        伊頸部刺去，嗣因伊閃躲故刺中伊右肩部，因所劃傷部
        位不深，且當時全身是血，故驗傷單未有脖子受傷之記
        載等語（見本院卷第77頁、第80頁），則被告再次亮刀
        傷害告訴人乙○○，乃係因見告訴人丙○○現身一時情
        急之舉，且被告再次持刀當下即有殺害告訴人乙○○之
        機會，卻僅輕輕劃傷告訴人乙○○之頸部，且被告係因
        告訴人乙○○一直與其搶刀，始有刺向告訴人乙○○之
        動作，衡酌當時情狀，堪認被告當下確實因緊張而有此
        舉，足徵被告並無殺人之故意。是以，本件事證明確，
        被告妨害自由及傷害等犯行洵堪認定，應予依法論科。
  （三）論罪科刑部分：
        核被告所為係犯刑法第277條第1項之普通傷害罪（2罪
        ）、第302條第1項之以非法方法剝奪他人行動自由罪。
        至公訴人認本案被告刺傷乙○○部分，係犯刑法第271
        條第2項、第1項之殺人未遂罪而提起公訴，然本案被告
        僅有傷害之犯意，業如前述，公訴人據以起訴之法條尚
        有未洽，容或有所誤會，惟公訴人據以起訴之犯罪事實
        與本院認定之上開事實，基本社會事實核屬同一，就此
        部分之起訴法條應予變更。按刑法第302條第1項所稱之
        其他方法，本即包含強暴脅迫情事在內，是本件被告於
        持水果刀剝奪他人行動自由之行為繼續中，所為恐嚇危
        害安全犯行，乃係剝奪他人行動自由之部分行為，不另
        論罰（最高法院74年度臺上字第3404號判決意旨參照）
        。又被告有前揭事實欄記載之科刑及易科罰金執行完畢
        紀錄，此有臺灣高等法院被告前案紀錄表在卷可稽（見
        本院卷第4頁），其受有期徒刑執行完畢後，5年以內故
        意再犯本件有期徒刑以上之罪，為累犯，應依刑法第47
        條第1項規定，加重其刑。另按所謂少年，指12歲以上
        未滿18歲之人，兒童及少年福利法第2條定有明文；另
        成年人故意對少年犯罪者，加重其刑至二分之一，同法
        第70條第1項前段亦有規定，查被告係69年5月23日出生
        ，為本件犯行時係成年人，而本件被害人即證人甲○○
        係81年5月間出生，案發時係未滿18歲之人等情，業經
        本院核閱身分證件無訛（見本院卷第75頁），故被告對
        甲○○所犯之妨害自由罪部分，應依兒童及少年福利法
        第70條第1項前段之規定加重其刑至二分之一，並遞加
        其刑。再本件被告於偵查犯罪機關未察覺其犯行前，自
        行至警察機關承認為行為人自首犯罪接受裁判，此有臺
        北市政府警察局中山分局調查筆錄在卷可稽（見偵卷第
        6頁），爰依刑法第62條前段規定減輕其刑，就剝奪乙○○行動自由及傷害乙○○、丙○○等部分，依法先加
        後減之；而就剝奪甲○○行動自由部分，則遞加後減之
        。被告以一非法手段，同時剝奪告訴人乙○○、證人甲○○之行動自由，為同種想像競合犯，依刑法第55條規
        定，從一重處斷。而被告所犯上開普通傷害罪、妨害自
        由罪等罪間，犯意各別，行為互殊，所犯構成要件不同
        ，應予分論併罰。爰審酌被告本應尊重告訴人乙○○之
        交友自主權，既經告訴人乙○○明示表達拒絕往來之意
        ，即應知所進退，卻以此激烈方式求愛，所為實屬不當
        ，惟念及被告犯後供承犯行不諱，態度尚佳，暨其智識
        程度、告訴人乙○○所受之傷勢非輕，且尚未與告訴人
        乙○○、丙○○達成和解，但業與被害人甲○○達成和
        解等一切情狀，此有99年6月1日之陳報狀在卷可稽，分
        別量處如主文所示之刑及定應執行刑。至扣案之水果刀
        1 把，係為被告所有，並供本件犯罪所用之物，應依刑
        法第38條第1項第2款規定宣告沒收。
據上論斷，應依刑事訴訟法第299條第1項前段、第300條，兒童
及少年福利法第70條第1項前段，刑法第11條前段、第277條第1
項、第302條第1項、第55條、第47條第1項、第62條前段、第51
條第5款、刑法第38條第1項第2款，判決如主文。
本案經檢察官李彥霖到庭執行職務
中    華    民    國    99    年    7     月    20    日
                  刑事第十七庭審判長法  官  劉煌基
                                    法  官  葉力旗
                                    法  官  楊雅清
上正本證明與原本無異。
如不服本判決應於收受送達後10日內向本院提出上訴書狀，並應
敘述具體理由；其未敘述上訴理由者，應於上訴期間屆滿後20日
內向本院補提理由書（均須按他造當事人之人數附繕本）「切勿
逕送上級法院」。告訴人或被害人如對於本判決不服者，應具備
理由請求檢察官上訴，其上訴期間之計算係以檢察官收受判決正
本之日期為準。
                                    書記官  吳俊龍
中    華    民    國    99    年    7     月    20    日
附錄本案論罪科刑法條全文：
中華民國刑法第277條
（普通傷害罪）
傷害人之身體或健康者，處 3 年以下有期徒刑、拘役或 1 千元
以下罰金。
犯前項之罪因而致人於死者，處無期徒刑或 7 年以上有期徒刑
；致重傷者，處 3 年以上 10 年以下有期徒刑。
中華民國刑法第302條
（剝奪他人行動自由罪）
私行拘禁或以其他非法方法，剝奪人之行動自由者，處 5 年以
下有期徒刑、拘役或 3 百元以下罰金。
因而致人於死者，處無期徒刑或 7 年以上有期徒刑，致重傷者
，處 3 年以上 10 年以下有期徒刑。
第 1 項之未遂犯罰之。


司法院資訊處製作；財團法人民間司法改革基金會備份。
